臺灣臺中地方法院交通事件裁定　　95年度交聲字第1009號
原處分機關　交通部公路總局臺中區監理所
異　議　人
即受處分人　保昇企業有限公司
代　表　人　甲○○
上列異議人因違反道路交通管理處罰條例案件，對於交通部公路
總局臺中區監理所民國九十五年十月三日所為之處分（中監違字
第裁六０－ＺＣＡ０八二三九四號裁決書），聲明異議，本院裁
定如下：
    主    文
原處分撤銷。
    理    由
一、原處分意旨略以：受處分人保昇企業有限公司所有之Ｂ五一
    －二三九七號自用小客車，於民國九十五年一月十七日二十
    二時五十三分許，在國道一號南下一七二公里處有「在高速
    公路超速行駛」之違規事實，經國道公路警察局第三警察隊
    泰安分隊員警以九十五年二月十七日公警局交字第ＺＣＡ０
    八二三九四號舉發違反道路交通管理事件通知單逕行舉發，
    受處分人未依指定應到案日期到案，爰依道路交通管理處罰
    條例第三十三條第一項裁處新臺幣六千元，該所所為之裁決
    ，於法並無不合等語。
二、聲明異議意旨略以：異議人即受處分人保昇企業有限公司（
    以下稱受處分人）因家中常常無人，沒人接收信件，或是風
    力大（因海線地區）會有信件沒收到，未收到本件舉發違反
    道路交通管理事件通知單而被罰二倍，爰聲明異議云云。
三、按逕行舉發，應按已查明之資料填註車牌號碼、車輛種類、
    車主姓名或地址，並於通知單上方空白處加註逕行舉發之文
    字後，由舉發機關送達被通知人；其屬逕行舉發者，其應到
    案之日期距舉發日為三十日；違反道路交通管理事件行為人
    ，未依規定自動繳納罰鍰，或未依規定到案聽候裁決，處罰
    機關應於舉發違反道路交通管理事件通知單送達二個月內依
    基準表逕行裁決之。九十五年七月一日修正施行前之違反道
    路交通管理事件統一裁罰基準及處理細則第十一條第一項第
    三款、第十四條、第四十四條第一項分別定有明文。故依前
    揭規定，舉發違反道路交通管理事件通知單應先由舉發機關
    送達受處分人，受處分人復未自動繳納罰鍰或未到案聽候裁
    決，處罰機關始得依違反道路交通管理事件統一裁罰基準表
    逕行裁決之，倘舉發違反道路交通管理事件通知單未經合法
    送達受處分人，處罰機關即逕行裁決，其裁決程序即非合法
    。
四、又處理違反道路交通管理事件，有關文書送達之程序，依行
    政程序法之規定；送達，於應受送達人之住居所、事務所或
    營業所為之；於應送達處所不獲會晤應受送達人時，得將文
    書付與有辨別事理能力之同居人、受僱人或應送達處所之接
    收郵件人員。應受送達人或其同居人、受僱人、接收郵件人
    員無正當理由拒絕收領文書時，得將文書留置於應送達處所
    ，以為送達；又送達不能依前二條規定為之者，得將文書寄
    存送達地之地方自治或警察機關，並作送達通知書兩份，一
    份黏貼於應受送達人住居所、事務所、營業所或其就業處所
    門首，另一份交由鄰居轉交或置於該送達處所信箱或其他適
    當位置，以為送達。前項情形，由郵政機關為送達者，得將
    文書寄存於送達地之郵政機關。寄存機關自收受寄存文書之
    日起，應保存三個月；違反道路交通管理事件統一裁罰基準
    及處理細則第五條，行政程序法第七十二條第一項前段、第
    七十三條第一項、第三項、第七十四條分別定有明文，故舉
    發違反道路交通管理事件通知單，自應由舉發機關依上開規
    定送達受處分人，始為合法。
五、經查：
（一）本件受處分人保昇企業有限公司所有之車號Ｂ五一二三九
      七號自用小客車，於九十五年一月十七日二十二時五十三
      分許，在國道一號南下一七二公里處，因速限一００公里
      ，經雷達（射）測定行速為一一四公里，超速十四公里，
      為國道公路警察局第三警察隊泰安分隊警員依採證照片逕
      行舉發，並掣開舉發違反道路交通管理事件通知單（以下
      簡稱舉發通知單）等情，有舉發通知單一紙在卷可稽，復
      為受處分人所不否認，是以本件受處分人確有上開舉發通
      知單所載之違規事實，應堪認定。
（二）上開舉發通知單以掛號郵件郵寄送達於受處分人之公司所
      在地即臺中縣清水鎮○○里○○○路一０號一樓，因「招
      領逾期」遭退件後，而改依寄存送達之方式將上開舉發通
      知單於九十五年五月十二日依法寄存於受處分人送達地之
      郵政機關即清水郵局，此有國道公路警察局送達證書影本
      、中華民國郵政交寄大宗掛號函件存根各一份附卷可稽。
      而寄存送達以完成寄存送達之程序後，十日後即生寄存之
      效力，不以應受送達人事實上有至寄存文書之自治機關、
      警察機關或郵政機關領取為必要，是本件寄存送達之程序
      形式上並無不合。
（三）惟本件舉發違反道路交通管理事件通知單上所規定之應到
      案日期為「九十五年三月十九日前」，有上開舉發通知書
      及裁決書在卷可按，顯係在寄存送達生效日期即九十五年
      五月二十二日之前，足認受處分人縱受送達，亦無法於上
      開應到案日期前到案，自動繳納罰鍰或聽候裁決，俾以最
      低處罰標準在限期內自動繳納罰款結案，準此，自難謂上
      開裁決程序合法。
六、綜上所述，本件受處分人無依限到案，並依最低處罰標準在
    限期內自動繳納罰款結案之可能，而原處分機關逕依前揭道
    路交通管理處罰條例第五十三條第一項、違反道路交通管理
    事件統一裁罰基準及處理細則第四十三條、第四十四條、第
    六十七條及基準表之規定，從重裁處異議人最高額罰鍰五千
    四百元，即有未洽。從而，本件異議為有理由，原處分應予
    撤銷，並發回原處分機關另為適當之裁決，以資適法。
據上論斷，應依道路交通案件處理辦法第二十條前段，裁定如主
文。
中　　華　　民　　國　　96　　年　　1 　　月　　17　　日
                      交通法庭  法  官  蔡美華
上正本證明與原本無異。
如不服本裁定，應於送達後五日內，向本院提出抗告狀。
                                書記官  劉家瑜
中　　華　　民　　國　　96　　年　　1 　　月　　17　　日
